臺灣臺北地方法院民事判決
110年度訴字第5510號
原      告  國華徵信有限公司

法定代理人  趙貞玲  
原      告  王智群  
共      同
訴訟代理人  江曉智律師
被      告  曹愛珍  
            李若綺  
共      同
訴訟代理人  蔡茂松律師
上列當事人間請求塗銷不動產所有權移轉登記等事件，本院於民
國111年11月4日言詞辯論終結，判決如下：
    主  文
原告之訴及假執行之聲請均駁回。
訴訟費用由原告負擔。
    事實及理由
壹、程序方面：　　
一、按訴狀送達後，原告不得將原訴變更或追加他訴，但擴張或
    減縮應受判決事項之聲明者，不在此限，民事訴訟法第255
    條第1項第3款定有明文。查原告起訴時原聲明為：「㈠被告
    間就新北市○○區○○段00地號土地及坐落其上同段352建號建
    物（門牌號碼為新北市○○區○○路000號8樓之1，下稱系爭房
    地），於民國109年7月14日所為贈與之債權行為及物權行為
    應予撤銷。㈡被告應將系爭房地於109年8月10日經新北市新
    店地政事務所以贈與為原因所為之所有權移轉登記，予以塗
    銷。」，嗣於110年12月30日本院言詞辯論期日變更聲明㈠為
    ：「被告間就系爭房地，於109年7月14日所為贈與之債權行
    為應予撤銷。」（見本院卷第104頁），核屬減縮應受判決
    事項之聲明，應予准許。
貳、實體方面： 　　
一、原告起訴主張： 
  ㈠被告曹愛珍於民國109年6月19日簽發票號896801號、面額新
    臺幣（下同）400萬元之本票（下稱系爭本票）交付與原告
    王智群，用以擔保支付被告曹愛珍積欠原告等之委任報酬40
    0萬元。系爭本票債權經本院109年度司票字第17073號及109
    年度抗字第481號裁定確定在案。被告曹愛珍非但未清償債
    務，反而於109年7月14日將名下如附表所示之系爭房地無償
    贈與被告李若綺並於同年8月10日辦理移轉登記，已害及原
    告之債權，茲依民法第244條規定，聲請撤銷之。並聲明：㈠
    被告間就系爭房地於109年7月14日所為贈與之債權行為應予
    撤銷。㈡被告應將系爭房地於109年8月10日經新北市新店地
    政事務所以贈與為原因所為之所有權移轉登記，予以塗銷。
　㈡對被告答辯之陳述：本件訴訟是撤銷訴訟，前提是原告等人
    對被告曹愛珍的系爭本票債權存在，故有確認本票債權存在
    訴訟在內，而確認本票債權存在訴訟與確認本票債權不存在
    訴訟是一體兩面，當事人適格問題，應該相同，被告曹愛珍
    向鈞院對原告等提起另案109年北簡字第14013號確認本票債
    權不存在訴訟就是認為原告是適格的當事人，系爭本票抬頭
    是王智群，如果當事人適格有問題，則被告曹愛珍提起的確
    認本票債權不存在訴訟當事人也不適格。另案程序中雙方主
    張被告曹愛珍給付127萬元給原告二人，此為不爭執事項，
    給付方式均是匯款至原告王智群的戶頭，系爭本票情形亦相
    同，委任關係存在國華徵信有限公司（下稱國華公司）及被
    告曹愛珍之間，給付方式透過原告國華公司經理人即原告王
    智群，並無不合理。
二、被告則以： 
　㈠被告曹愛珍徵信之委任關係僅能存在與國華公司或王智群間
    兩者之一，故本於徵信之委任關係所衍生之400萬元本票債
    權縱使存在，亦不可能同時存在於國華公司與王智群之間，
    故國華公司與王智群共同列為原告，依民法第244條規定，
    對被告提起撤銷詐害債權訴訟，顯有未合。原告國華公司及
    王智群共同訴訟代理人於鈞院109年北簡字第14013號確認本
    票債權不存在訴訟，已向法院陳明徵信委任關係及400萬本
    票債權均存在於被告曹愛珍與原告國華公司之間，則本件顯
    與王智群無關，故王智群於本件撤銷詐害債權訴訟與國華公
    司同列為原告，顯非合法，實體上亦無理由。
  ㈡被告曹愛珍因懷疑前夫訴外人李冠緯與其他女子通姦，乃委
    任原告抓姦，共支付徵信費用127萬元，然原告並未查獲前
    夫之通姦事實，反係被告曹愛珍於徵信合約終止後，觀看監
    視錄影内容時，發現其前夫與其他女子有通姦情事，被告曹
    愛珍與李冠緯乃協議離婚，李冠緯並將自己名下系爭房地贈
    與被告曹愛珍。原告於知悉被告曹愛珍於離婚時從其前夫獲
    贈系爭房地，乃要求被告曹愛珍必須給付系爭房地價值4成
    （約400萬元）作為徵信之酬勞，並違反被告曹愛珍本意，
    勉強其簽發400萬元之系爭本票。原告取得被告曹愛珍所簽
    發系爭本票並無理由，且無法律上原因，被告曹愛珍乃向本
    院起訴請求確認系爭本票債權不存在，另案業經本院以109
    年度北簡字第14013號民事判決被告曹愛珍勝訴。原告取得
    系爭本票債權之裁定，既經本院判決確認系爭本票債權不存
    在，且原告應將系爭本票返還被告曹愛珍，則被告曹愛珍與
    原告間即無任何債權存在，則被告曹愛珍將系爭房地贈與其
    女兒即被告李若綺，乃為被告曹愛珍權利之行使，並無損害
    原告債權之情事，故原告依民法第244條請求撤銷被告間之
    贈與行為、並塗銷被告間之所有權移轉登記，顯無理由。
　㈢原告係以108年12月18日之委任書（下稱系爭委任書）為依據
    ，認對被告曹愛珍有400萬元債權存在。依系爭委任書約定
    條件内容，原告欲取得獎金必須完成下列三個條件：1.原告
    須調查蒐證被告曹愛玲前夫李冠緯與第三者在外之通姦行為
    ：本件原告並未查獲李冠緯與第三者在外通姦行為，故此一
    條件已不成就。2.原告須將李冠緯及該名女子送警法辦：原
    告並未查獲李冠緯與女子之通姦行為，更不可能將渠等送警
    法辦，故此條件亦未成就。3.原告從中協調使被告曹愛珍從
    李冠緯與該名女子獲得損害賠償：被告曹愛珍發現李冠緯姦
    情後，當時被告曹愛珍與原告之徵信委託契約業已終止，然
    因與李冠緯談判離婚需律師協助，被告曹愛珍乃請求王智群
    介紹律師，並自行支付律師費12萬元，經雙方討論後，由律
    師草擬離婚協議書。王智群對離婚協議並未提供任何協助，
    更無所謂協調，況依被告曹愛珍與李冠緯所簽的離婚協議書
    第4條第㈠、㈡項，被告曹愛珍取得系爭房地係因夫妻離婚得
    行使剩餘財產分配請求權，李冠緯乃將其所有三棟房屋其中
    一間房屋（即系爭房地）以贈與之方式移轉登記予被告曹愛
    珍，被告曹愛珍則放棄對李冠緯之夫妻剩餘財產之分配請求
    權。其中第4條第㈢項更約定「且就乙方（即曹愛珍）主張甲
    方（即李冠緯）於婚姻期間與蕭○○間之來往而有侵害配偶權
    部分，乙方放棄對甲方及蕭○○之民事求償」，足見被告曹愛
    珍並未因李冠緯之通姦行為，而從李冠緯與該名女子獲得任
    何賠償，故此條件亦不成就。原告主張對被告曹愛珍有400
    萬元債權所依據之系爭委任書，然系爭委任書係屬附停止條
    件之法律行為，因所附條件不成就，故系爭委任書不生效力
    。從而，原告依系爭委任書認被告曹愛珍應給予獎金，對被
    告曹愛珍有400萬元債權之存在，即失所附麗而無依據。被
    告曹愛珍由其前夫李冠緯取得系爭房地乃其法律上權利之行
    使，為法律所保障之權利，原告竟依系爭委任書之約定欲分
    配被告曹愛珍所取得相當於系爭房地之價格3分之1作為獎金
    ，顯係權利濫用，且有違誠實信用原則及公序良俗，不應准
    許等語置辯。並聲明：㈠原告之訴駁回；㈡願供擔保請准免為
    假執行。
三、兩造不爭執之事實（見本院卷第196頁）：
　　被告曹愛珍與原告國華公司間有委任關係存在；被告曹愛珍
    與原告王智群無委任關係存在。
四、本件爭點為：
  ㈠原告國華公司依民法第244條主張撤銷被告間之贈與行為及塗
    銷所有權移轉登記，是否有理由？
　㈡原告王智群依民法第244條主張撤銷被告間之贈與行為及塗銷
    所有權移轉登記，是否有理由？
五、法院之認定
　㈠原告國華公司依民法第244條主張撤銷被告間之贈與行為及塗
    銷所有權移轉登記，是否有理由？
　⒈被告曹愛珍與原告國華公司間有委任關係存在此為兩造所不
    爭執，是此部分之事實應堪認定，原告國華公司以系爭委任
    書主張對被告曹愛珍有400萬委任報酬債權存在等語，惟經
    被告以原告對被告離婚協議書內容之議定並未從中進行協調
    ，不符系爭委任書給付獎金之要件等詞否認在卷，並提出離
    婚協議書影本1份在卷為憑。經查，系爭委任書第二條、第
    三條約定内容為：「二、雙方言明視現場證據狀況，乙、丙
    （即李冠緯與第三者）方若有悔悟願意和解，甲方（即被告
    曹愛珍）授權國華徵信公司會同律師與其協調溝通，並簽立
    任何字據與賠償金額。」、「三、乙丙方協調和解之賠償金
    部分：甲方願提供賠償總金額成數（4成）付給國華徵信公
    司為協調之獎金。」，是原告國華公司依系爭委任書之第二
    條、第三條主張對被告有400萬委任報酬債權之條件，依系
    爭委任書之意旨，需被告曹愛珍授權國華徵信公司會同律師
    與乙、丙方協調溝通，並簽立字據與賠償金額後，再由被告
    曹愛珍依原告協調之賠償金數額，提供賠償總金額之4成給
    原告國華公司作為協調之獎金。然原告國華公司並未提出具
    體事證證明有依系爭委任書第二條之內容，協助被告與乙、
    丙洽談協調和解賠償金之事實，亦未具體陳明協助被告與乙
    、丙洽談和解之賠償金實際金額為何，自難認原告國華公司
    已符合對被告曹愛珍請求400萬報酬之要件。
　⒉另依被告所提離婚協議書之內容第4條第㈠、㈡項約定：「甲乙
    雙方（即曹愛珍與其前配偶李冠緯）同意就財產處理如下：
    ㈠登記在甲方（按即李冠緯）名下座落於新北市○○區○○路000
    號8樓之1之房地所有權，應歸乙方（按即原告）所有；甲方
    應於本協議書簽訂後5日內向地政機關提出該房地贈與過戶
    手續，過戶手續及稅捐等相關費用均由甲方負擔；若該房地
    尚有銀行貸款或設定或負擔，甲方應於過戶前塗銷並排除，
    使乙方取得乾淨之產權與使用權…。㈡除上開規定外，甲乙雙
    方婚姻關存續中及離婚後各自所有債務，均由各自負責，與
    他方無關。並均同意互相拋棄對他方之夫妻剩餘財產分配請
    求權。㈢雙方確認除本協議書約定之給付外，對他方別無其
    他請求或給付之權利與義務。且就乙方主張甲方於婚姻期間
    與蕭○○間之來往而有侵害配偶權部分，乙方放棄對甲方及蕭
    ○○之民事求償。如有違反而另行主張提告，乙方應支付甲方
    200萬元之懲罰性違約金」（本院卷第119-120頁），是依離
    婚協議書內容觀之，被告曹愛珍與其前配偶僅約定離婚後之
    財產分配，並無約定與配偶權受侵害有關之和解賠償金，雖
    離婚協議書㈢約定「…乙方主張甲方於婚姻期間與蕭○○間之來
    往而有侵害配偶權部分，乙方放棄對甲方及蕭○○之民事求償
    。…」，然依離婚協議書㈢約定之意旨，尚難認被告曹愛珍放
    棄侵害配偶權之民事求償權，與被告曹愛珍依離婚協議書㈠
    取得系爭房地有關，且離婚協議書亦無明文約定被告曹愛珍
    可自其前配偶李冠緯或第三者取得賠償金，故原告國華公司
    以系爭委任書主張對被告曹愛珍可請求400萬之獎金，核與
    系爭委任書之約定不合，故而原告國華公司主張對被告曹愛
    珍有400萬之債權存在，即屬無據。
　⒊綜上，本件既未能認定原告國華公司對被告曹愛珍有400萬債
    權存在，原告依民法第244條規定主張債權受侵害並請求撤
    銷被告間就系爭房地之贈與行為及塗銷系爭房地所有權移轉
    登記，應無理由。
　㈡原告王智群依民法第244條主張撤銷被告間之贈與行為及塗銷
    所有權移轉登記，是否有理由？
　　查被告曹愛珍與原告王智群無委任關係存在，此為兩造所不
    爭執，應堪信為真，原告王智群雖以系爭本票債權經本院10
    9年度司票字第17073號及109年度抗字第481號裁定確定，故
    以系爭本票主張對被告曹愛珍有400萬之委任報酬債權存在
    等語，惟被告曹愛珍針對系爭本票業向本院起訴請求確認原
    告2人就系爭本票債權不存在，並經本院以109年度北簡字第
    14013號民事判決認定系爭本票為原告王智群代原告國華公
    司收下並為原告國華公司持有，並確認原告國華公司對被告
    曹愛珍就系爭本票之債權不存在（本院卷第61-81頁），該
    案經上訴後，復由本院以110年度簡上字第388號判決確認原
    告王智群所持有之系爭本票對被告曹愛珍之本票債權不存在
    無誤（本院卷第199-208頁），衡以被告曹愛珍與原告王智
    群既無委任關係存在，參以本院109年度北簡字第14013號及
    110年度簡上字第388號民事判決均認原告王智群係代理原告
    國華公司收下系爭本票，故系爭本票之實際權利人應為原告
    國華公司而非原告王智群，原告王智群未提出其它事證證明
    對被告曹愛珍有400萬委任報酬債權存在，自難僅憑系爭本
    票之受款人為原告王智群即認原告王智群對被告曹愛珍有40
    0萬之債權存在。準此，原告王智群既無法就其對被告曹愛
    珍有400萬委任報酬債權存在一事盡其舉證責任，則其主張
    債權受侵害，並請求依民法第244條撤銷被告間就系爭房地
    移轉登記所為之債權行為，即無理由，應予駁回。又原告撤
    銷詐害債權部分既經駁回，則其依同條第4項請求受益人或
    轉得人之被告李若綺塗銷系爭房地之所有權登記，亦無理由
    ，應予駁回。
六、綜上所述，本件原告依民法第244條規定，請求撤銷被告間
    就系爭房地之買賣行為及移轉所有權行為，並將系爭房地之
    所有權移轉登記塗銷，回復被告曹愛珍所有，均無理由，應
    予駁回。又原告之訴既經駁回，其所為假執行之聲請即失所
    依據，併予駁回之。
七、本件事證已臻明確，兩造其餘之攻擊或防禦方法及所提之證
    據，經本院斟酌後，認為均不足以影響本判決之結果，爰不
    逐一論列，附此敘明。
八、訴訟費用負擔之依據:民事訴訟法第78條。
中　　華　　民　　國　　111 　年　　11　　月　　30　　日
                  民事第八庭    法　官　陳宣每
以上正本係照原本作成
如對本判決上訴，須於判決送達後20日內向本院提出上訴狀。如
委任律師提起上訴者，應一併繳納上訴審裁判費。
中　　華　　民　　國　　111 　年　　11　　月　　30　　日
                                書記官　連晨宇

附表：（面積：平方公尺）
土地：     土地坐落 地號 地目 面積平方公尺 權利範圍 新北市新店區安興段 41 建 11,518.31 0000000分之1177 建物：      基 地 坐 落 建號 主要建 材、用 途及層 次    面 積 平方公尺  權利範圍  門 牌 號 碼     新北市○○區○○段00地號          352 鋼筋混 凝土造 、住家 用、14  層    62.19 陽台： 4.23  雨遮： 4.26  全部 新北市○○區○○路000號8樓之1